【裁判字號】    99,簡上,83
【裁判日期】    990531
【裁判案由】    侵占等
【裁判全文】
臺灣嘉義地方法院刑事判決              99年度簡上字第83號
上  訴  人
即  被  告  乙○○
上列上訴人即被告因贓物案件，不服本院嘉義簡易庭99年度嘉簡
字第451號中華民國99年3月31日第一審簡易判決（聲請案號：臺
灣嘉義地方法院檢察署97年度偵字第8150號），提起上訴，本院
管轄第二審之合議庭判決如下：
    主  文
上訴駁回。
    犯 罪 事 實
一、乙○○前因妨害兵役案件，經本院以95年度嘉簡字第1335號
    判決，判處有期徒刑3月確定，於民國96年2月26日執行完畢
    。於97年2月6日，蔡彥誼在嘉義縣中埔鄉○道路旁，拾獲鄰
    居丁○○○遭竊後丟棄之皮包（內有丁○○○之國民身份證
    及健保卡各1張），將上開遺失物予以侵占入己後，與明知
    上情之戊○○、呂維庭3人，於97年2月7日14時許，至嘉義
    市○○○路89號遠傳電信股份有限公司（下稱遠傳公司）嘉
    義門市部，推由呂維庭持丁○○○上開雙證件，向遠傳公司
    門市人員佯稱係丁○○○之代理人，欲代為申辦遠傳公司行
    動電話號碼，並在遠傳公司行動電話號碼可攜服務申請書及
    行動電話門號申請代辦授權書，接續偽造丁○○○之簽名，
    偽造上揭文書後，行使交付予門市人員，以此方式施用詐術
    ，致門市人員陷於錯誤，誤認係丁○○○委由呂維庭申辦，
    交付0000000000號SIM卡1張及搭配之行動電話1支予呂維庭
    ，足以生損害於丁○○○及遠傳公司。蔡彥誼、呂維庭與戊○○3人，隨即於同日20時許，至嘉義市○○路某通信行，
    以新台幣（下同）3,000多元之價格，出售上揭行動電話。
    戊○○在求才令看到乙○○刊登辦門號換現金之廣告後，於
    同日聯絡甲○○、丙○○商談出售該SIM卡之事宜，甲○○
    、丙○○明知該SIM卡係戊○○等人犯罪所得之贓物，竟於
    同日與戊○○一同至嘉義市○○路之部落格網路咖啡店，牙
    保戊○○將該SIM卡出售予乙○○，乙○○可預見戊○○所
    出售之SIM卡，係屬來路不明贓物，竟以縱若該SIM卡為贓物
    而故買，亦不違背其本意之不確定故意，以顯不相當之1,50
    0元價格，購買該SIM卡及線上遊戲點數3,000點，乙○○取
    得SIM卡後，植入其本人0000000000號行動電話內，購買價
    值3,000元之線上遊戲點數3,000點，並自97年2月12日起以
    該SIM卡撥打行動電話通話使用。嗣於97年2月19日，丁○○○接獲遠傳公司電信費帳單後，報警循線查悉上情（蔡彥誼
    、呂維庭、戊○○、甲○○、丙○○上揭犯行均經原審判決
    確定）。
二、案經電信警察隊第三中隊報請臺灣嘉義地方法院檢察署檢察
    官偵查起訴，經裁定逕以簡易判決處刑。
    理  由
壹、程序事項：
    按被告以外之人於審判外之言詞或書面陳述，除法律有規定
    者外，不得作為證據。當事人、代理人或辯護人於法院調查
    證據時，知有第159條第1項不得為證據之情形，而未於言詞
    辯論終結前聲明異議者，視為有前項之同意。被告以外之人
    於偵查中向檢察官所為之陳述，除顯有不可信之情況者外，
    得為證據，刑事訴訟法第159條第1項、第159條之5第2項、
    第159條之1第2項分別定有明文。查檢察官、被告乙○○對
    於證人即被害人丁○○○、證人即遠傳公司人員凌翰、證人
    蔡彥誼、呂維庭、戊○○於警詢時、證人戊○○於檢察事務
    官詢問時之陳述，未於言詞辯論終結前聲明異議，本院審酌
    其等言詞陳述作成時之情況，核無違法取證或其他瑕疵，認
    為以之作為證據為適當，是其等此部分之陳述，應有證據能
    力。又證人蔡彥誼、甲○○、丙○○於檢察官依法訊問並命
    具結之證詞，本院審酌其等於陳述時之外在環境及情況，並
    無顯有不可信之情況，從而其等此部分之證述，亦有證據能
    力。
貳、實體事項：
一、訊據被告固供承有於上揭時地，以1,500元向證人戊○○購
    買線上遊戲點數3,000點，並且收受0000000000號SIM卡撥打
    行動電話通話使用，惟矢口否認有何故買贓物之犯行，辯稱
    ：97年2月7日伊第1次看到戊○○、甲○○、丙○○，主要
    是戊○○跟伊講的，但是甲○○、丙○○也有在旁邊，戊○○當時說丁○○○是甲○○、丙○○的阿姨，有拿甲○○、
    丙○○、丁○○○3個人的身分證來看，伊那時想說丁○○○應該是他們的阿姨，不然他們怎麼拿得到那些證件，伊看
    甲○○、丙○○住址只有在隔壁，就以為他們有親戚關係，
    伊當時是真的不知情。戊○○跟伊說丁○○○行動不方便，
    當時伊有試圖聯絡丁○○○，但是戊○○說她只有這支電話
    。SIM卡當天買完伊就還戊○○了，2月10幾號的下午戊○○
    還有過來，他跟伊說卡片丁○○○不要了，卡片要給伊打，
    過幾天他朋友還要賣，要伊幫忙買，伊跟他說若丁○○○要
    追索這筆錢的話，他要去處理，他說好，伊才敢拿來用云云
    。然查：
  (一)上揭犯罪事實，業據被告於原審時坦承不諱（見99年度易字
    第27號卷-下稱原審卷，第76-79頁），並經證人丁○○○、
    凌翰、蔡彥誼、呂維庭於警詢時、證人戊○○於警詢及檢察
    事務官詢問時證述明確（見警卷第1-3、8-9、39-43、20-24
    、48-53頁；98年度交查字第1703號卷-下稱交查卷，第11-
    12頁），且據證人蔡彥誼、甲○○、丙○○於檢察官訊問時
    、證人戊○○、甲○○、丙○○於本院審理時結證綦詳（見
    97年度偵字第8150號卷第21-22、24-26頁；99年度簡上字第
    83號-下稱本審卷，第73-101頁），復有遠傳公司97年2、3
    月電信費帳單、被告提出之甲○○、丙○○、丁○○○國民
    身分證及健保卡影本各1份、丁○○○未申請遠傳門號聲明
    書、遠傳網際網路行動電話服務啟用申請書、行動電話號碼
    可攜服務申請書、遠傳公司行動電話業務/第三代通信業務
    服務契約、行動電話門號申請代辦授權書、遠傳公司影像調
    閱專用、0000000000號行動電話97年2月7日至同年2月21日
    雙向通聯紀錄各1份附卷可稽（見警卷第19、66-73頁、交查
    卷第51-52頁），是依上揭補強證據已足資證明被告於原審
    所為之任意性自白，核與事實相符，被告確有故買贓物之犯
    行。
  (二)雖被告否認有以1,500元購買0000000000號SIM卡，且證人戊○○於97年2月17日，又在部落格網路咖啡店，出售他人之
    SIM卡予被告，有本院99年度訴字第71號判決1份在卷可參（
    見本審卷第22-35頁），然證人戊○○於本院審理時結證稱
    ：伊卡片、點數一起賣1,500元，是賣點數同1天交付卡片的
    ，97年2月7日到另案97年2月17日，這中間與被告沒有見過
    面等語（見本審卷第92-93、97頁），參諸被告自承自97年2
    月12日起開始使用該SIM卡撥打行動電話通話使用，並有雙
    向通聯紀錄1份附卷足憑（見警卷第72-73頁），是衡諸常情
    ，證人戊○○當無於97年2月7日出售線上遊戲點數後，嗣後
    又專程將該SIM卡送至部落格網路咖啡店，無償交給被告使
    用，足認證人戊○○是於97年2月7日將該SIM卡交付被告使
    用，被告是以1,500元向證人戊○○同時購買SIM卡及線上遊
    戲點數甚明，被告否認上情，顯係卸責之詞，委無足採。
  (三)被告否認知悉0000000000號SIM卡係贓物，證人戊○○於本
    院審理時並結證稱：伊不知道跟被告說SIM卡是朋友或親戚
    的，伊有跟被告說有經過丁○○○同意等語（見本審卷第90
    、99頁）。
  1.被告於原審準備程序時已供承：「（問：對於檢察官起訴之
    犯罪事實及罪名，是否瞭解清楚？）知道。」「（問：對於
    檢察官起訴之犯罪事實及罪名，有何答辯或認罪？）我要認
    罪。」「（問：你要認罪，是否經過你自己考慮清楚？）是
    。」「（問：本案你是否知錯？）我知錯。」等語（見原審
    卷第76、78-79頁），是被告於本院審理時翻異前詞，而為
    上開辯解，所述是否可採，已非無疑。
  2.按刑法第349條贓物罪之成立，以行為人具有故意為其成立
    要件，至故意包括直接故意與間接故意，即對贓物有不確定
    之認識而仍收買之，亦應成立贓物罪，如不相識者，以廉價
    或不相當之價格，或未合理交待來源而兜售貨品，因其遠低
    於市價、或來源不明，心疑其為贓物，貪圖價廉或其他考慮
    ，而予以收購之，即應成立故買贓物罪。
  (1)被告與證人戊○○、甲○○、丙○○於97年2月7日係第1次
    見面，此為被告於本院審理時所供承（見本審卷第110頁）
    ，並經證人戊○○、甲○○、丙○○於本院審理時結證明確
    （見本審卷第77、84、95頁），且依證人戊○○於本院審理
    時結證稱：被告沒有說要跟丁○○○聯絡，只有問伊說這個
    人本人為何沒有來，伊好像跟他說本人在忙沒有空來，所以
    委託伊來，伊當時沒有拿委託書或委任書等語（見本審卷第
    94-95頁），是該SIM卡既非丁○○○本人親自到場出售，被
    告又與證人戊○○等人素不相識，不知證人戊○○等人來歷
    背景是否正當，衡以丁○○○復未出具委託書委由證人戊○○出售，被告亦未撥打電話與丁○○○本人確認，被告豈會
    遽予採信證人戊○○片面之詞。
  (2)被告於警詢時已供稱：伊覺得男子說法不太可信等語（見警
    卷第14頁），於本院準備程序時供稱：伊當時不確定丁○○○有無同意，才影印身分證等語（見本審卷第62頁），於本
    院審理時供稱：伊不確定丁○○○本人是否知情，伊有一點
    點懷疑等語（見本審卷第112頁），是依被告上揭供述可知
    ，其當時確實已懷疑該SIM卡可能係來源不明之贓物。觀諸
    證人戊○○交付被告之甲○○、丙○○與丁○○○之國民身
    分證及健保卡影本各1份（見警卷第19頁），甲○○籍設嘉
    義縣民雄鄉菁埔村菁埔80號，丙○○籍設嘉義縣民雄鄉菁埔
    村菁埔110號，僅能認2人係住在同村，而無法推論2人係親
    戚，且丁○○○係籍設嘉義縣中埔鄉，又與甲○○、丙○○
    國民身分證上所記載其等母親之姓氏不同，是上揭證件影本
    根本無法證明丁○○○係甲○○、丙○○之阿姨，被告當無
    可能採信證人戊○○之上揭說詞，故被告要求證人戊○○提
    供證件影本留存，無非係作為日後脫罪之託詞，尚難以此認
    定被告並無故買贓物之犯意。
  (3)證人戊○○於本院審理時結證稱：「（問：你有無跟他保證
    過帳單你要處理？）沒有。」等語（見本審卷第101頁），
    足見被告係在證人戊○○並未允諾代為處理帳單之情況下，
    猶以該SIM卡撥打行動電話通話使用。是被告主觀上雖非明
    知該SIM卡係贓物，然其當時既已懷疑該SIM卡可能係來源不
    明之贓物，卻向不熟識、無信賴基礎之證人戊○○購買該SI
    M卡，且被告以1,500元購買該SIM卡與3,000元之線上遊戲點
    數，其購入之價格較實際價格偏低，被告取得該SIM卡之價
    格與市價顯非相當，又被告取得SIM卡後，係在無意支付電
    話費用之情況下通話使用，可知被告主觀上應已可預見該
    SIM卡為贓物，縱使該SIM卡為贓物而故買亦不違背其本意，
    而仍自證人戊○○處故買該SIM卡甚明，是被告具有故買贓
    物之不確定故意，至為灼然。
  (四)綜上所述，被告前開所辯，顯係卸責之詞，不足採信。本件
    事證明確，被告之犯行堪予認定。
二、核被告所為，係犯刑法第349條第2項之故買贓物罪。被告前
    因妨害兵役案件，經本院以95年度嘉簡字第1335號判決，判
    處有期徒刑3月確定，於96年2月26日執行完畢，此有臺灣高
    等法院被告前案紀錄表1份在卷可參，其受徒刑之執行完畢
    後，5年以內故意再犯本件有期徒刑以上之罪，為累犯，應
    依刑法第47條第1項規定加重其刑。原審認被告罪證明確，
    並依卷證審酌被告高中肄業之智識程度，前有偽造文書、妨
    害兵役前科之素行，故買贓物之犯罪手段，並衡酌被告上開
    行為對被害人所造成之損害，以及被告犯罪後態度等一切情
    狀，因而適用刑事訴訟法第449條第2項、第454條第2項、刑
    法第349條第2項、第47條第1項、第41條第1項前段、刑法施
    行法第1條之1第1項、第2項前段，就被告之犯行量處有期徒
    刑3月，並諭知以1,000元折算1日之易科罰金折算標準，認
    事用法均無不當，量刑亦甚妥適。被告仍執前詞提起上訴，
    請求為無罪判決，為無理由，應予駁回。
據上論斷，應依刑事訴訟法第455條之1第1項、第3項、第368條
，判決如主文。
本案經檢察官曹合一到庭執行職務。
中    華    民    國    99    年    5     月    31    日
                     刑事第二庭  審判長法  官  沈福財
                                       法  官  林青怡
                                       法  官  卓春慧
上列正本證明與原本無異。
本件不得上訴。
中    華    民    國    99    年    5     月    31    日
                                       書記官  李玫娜
附錄本案論罪科刑法條全文：
刑法第349條：
收受贓物者，處3年以下有期徒刑、拘役或5百元以下罰金。
搬運、寄藏、故買贓物或為牙保者，處5年以下有期徒刑、拘役
或科或併科1千元以下罰金。
因贓物變得之財物，以贓物論。

司法院資訊處製作；財團法人民間司法改革基金會備份。
